臺灣士林地方法院刑事判決
111年度簡上字第71號
上  訴  人
即  被  告  魏林忠





上列上訴人即被告因業務侵占案件，不服本院中華民國111年3月
28日111年度審簡字第85號第一審簡易判決（起訴案號：110年度
偵緝字第1217號），提起上訴，本院管轄之第二審合議庭判決如
下：
    主  文
原判決關於沒收部分撤銷。
上開撤銷部分，未扣案之犯罪所得貳萬捌仟貳佰元沒收，於全部
或一部不能沒收或不宜執行沒收時，追徵其價額。
其餘上訴駁回。
    事實及理由
一、本案經本院審理結果，認原審以被告魏林忠所為係犯刑法第
    336條第2項之業務侵占罪，且為累犯，並引用刑事訴訟法第
    449條第2項、第3項、第454條第2項、第450條第1項、刑法
    第336條第2項、第47條第1項、第41條第1項前段、第38條之
    1第1項前段、第3項、刑法施行法第1條之1第1項，逕以簡易
    判決處刑如主文，量處被告有期徒刑6月，如易科罰金，以
    新臺幣（下同）1000元折算1日，其認事用法、量刑均無不
    當，應予維持，除就事實及理由欄三、有關未扣案之犯罪所
    得4萬元，被告已償還告訴人王瑞麟其中1800元，該部分若
    再予宣告沒收，將有過苛之虞，認無再予宣告沒收之必要，
    僅就所餘3萬8200元部分宣告沒收，並於全部或一部不能沒
    收或不宜執行沒收時，追徵其價額等部分撤銷改判（詳見本
    判決下述三），另補充證據「被告於本院審理時之自白」、
    「本院111年9月7日之公務電話紀錄」外，餘均引用原審刑
    事簡易判決所記載之事實、理由及證據（如附件）。
二、被告上訴意旨略以：我尚未與告訴人和解，希望和解之後請
    法院輕判，原審判決前我只有還款1800元，後來又還款1萬
    元，後來還款的1萬元我是分兩次拿去全家超商湖捷門市把
    錢還給告訴人。我本來出所後預計要再還款給告訴人，但現
    在工作不好找，還沒找到固定的工作，之後還有可能要去執
    行等語。惟查：
（一）按刑之量定，屬為裁判之法院得依職權自由裁量之事項，
      苟其量刑已以行為人之責任為基礎，並斟酌刑法第57條各
      款所列情狀，在法定刑度內，酌量科刑，無顯然失當或違
      反公平、比例及罪刑相當原則者，亦無偏執一端，致明顯
      失出失入情形，自不得指為違法（參最高法院107年度台
      上字第393號刑事判決意旨）。
（二）查原審判決已具體審酌關於刑法第57條科刑等一切情狀，
      在罪責原則下適正行使其量刑之裁量權，依前揭說明之一
      切情狀，而為刑罰之量定，客觀上並未逾越法定刑度，或
      有濫用其裁量權限之違法情形。被告雖於原審判決前就其
      本案侵占金額業已償還告訴人1800元，此經告訴人於警詢
      及偵查時供述明確（見110偵5040卷第17、49頁），然原
      審以被告前因①因非法由自動付款設備詐欺取財、施用第
      二級毒品、侵占遺失物等案件，經本院以106年度審易字
      第3070號判決分別判處有期徒刑4月、3月、6月、罰金300
      0元、3000元，應執行有期徒刑1年，應執行罰金5000元確
      定；②因施用第二級毒品案件，經臺灣新北地方法院以107
      年度簡字第7120號判決判處有期徒刑5月確定；③因持有第
      二級毒品案件，經臺灣臺北地方法院以107年度簡字第299
      0號判決判處拘役30日確定。上開①、②案有期徒刑部分接
      續執行，於108年10月4日縮短刑期假釋出監，待於同日入
      監接續執行上開③案拘役30日及①案罰金刑易服勞役5日後
      ，於108年11月7日執行完畢出監並付保護管束，迄109年1
      月18日保護管束期滿，上開有期徒刑部分之假釋未經撤銷
      ，視為執行完畢，有臺灣高等法院被告前案紀錄表在卷可
      憑，是被告係受有期徒刑執行完畢後5年內故意再犯本件
      有期徒刑以上之罪，為累犯，然認被告之上述前案本案犯
      行之犯罪手段、動機均屬有別，參酌司法官大法官釋字第
      775號解釋，認尚無加重其法定最低度刑之必要，復審酌
      其身為超商員工，未能謹守分際，反昧於貪念，圖一己之
      私，違背其與全家超商湖捷門市負責人即告訴人間之信賴
      關係，利用收銀職務之便侵占業務上所持有之現金財物，
      致生損害於告訴人，所為實應非難。惟念其犯後坦承犯行
      ，於偵查中已償還部分款項1800元，然迄未賠償剩餘侵占
      款項，兼衡其犯罪動機、手段、所生危害，暨被告自陳高
      職畢業之教育智識程度、未婚、目前從事餐飲業，月薪約
      2萬5000元至2萬7000元之家庭生活經濟狀況等一切情狀，
      量處有期徒刑6月，並諭知如易科罰金以1000元折算1日之
      標準，經核原審之認事用法尚無違誤，量刑方面亦稱妥適
      。
（三）被告固以前詞提起上訴，並曾以書狀表示：因告訴人堅持
      清償全額方願和解，今若非入監執行有期徒刑2月，期間
      應已清償完畢，請求本院再次給予機會，定於出監後1至2
      月內清償告訴人全部金額等語。觀諸被告於檢察官提起公
      訴後，迄原審因被告自白犯罪而改以簡易判決處刑之期間
      內，雖確有自行前往全家超商湖捷門市2次，分別償還500
      0元、共1萬元予告訴人，加上偵查時賠償之1800元後，目
      前賠償告訴人之金額為1萬1800元等節，有本院111年9月7
      日之公務電話紀錄在卷可參（見本院簡上卷第57頁），然
      被告最近一次因案入監執行及執行完畢之日分別為111年3
      月4日、111年5月6日，可知其離開監所後，迄本案於111
      年10月4日言詞辯論終結時，已將近5個月，但被告仍有2
      萬8200元之侵占金額尚未賠償，此與原審判決時所審酌「
      迄未賠償剩餘侵占款項」之因素並無不同，亦與被告表明
      必定於執行完畢後1至2個月清償全部金額等語相違。況業
      務侵占罪之法定最低本刑為有期徒刑6月，原審斟酌全案
      情節後已量處被告最低刑度，而迄本案言詞辯論終結前，
      被告並未具體指出原審判決就量刑有何違誤或未審酌何項
      量刑因素，致量刑過重，是難認原審就量刑方面有何違法
      不當之處。
三、撤銷改判之理由（即原判決關於沒收部分）：
    本案被告侵占所得款項共計4萬元，屬其犯罪所得，本均應
    依法宣告沒收、追徵。惟被告迄今已償還告訴人共1萬1800
    元，業如前述，此部分與實際發還被害人具同一效果，實質
    上已剝奪被告因犯罪所獲得之不法成果，若再予宣告沒收，
    將有過苛之虞，爰依刑法第38條之2第2項規定，認此部分侵
    占金額無再予宣告沒收之必要，而僅就所餘2萬8200元款項
    ，依刑法第38條之1第1項前段、第3項之規定宣告沒收，並
    於全部或一部不能沒收或不宜執行沒收時，追徵其價額。
    惟原審於111年1月19日開庭後，因被告自白犯罪，於當日改
    以簡易判決處刑，迄111年3月4日入監前，被告自行償還告
    訴人1萬元一節，原審於111年3月28日判決時未能審酌此情
    ，仍認被告就侵占金額僅償還1800元，而依法就被告之所剩
    餘犯罪所得3萬8200元宣告沒收，於全部或一部不能沒收或
    不宜執行沒收時，追徵其價額，於法自有未合。此部分雖非
    被告上訴理由所指摘，然原判決關於沒收部分既有上開可議
    之處，自應由本院就此部分予以撤銷。
四、綜上所述，原審判決關於沒收部分存有上揭違誤，應由本院
    予以撤銷並另為諭知，就量處罪刑部分，原審認事用法及量
    刑均無違誤或不當，被告就此提起上訴，並無理由，應予駁
    回。
據上論斷，應依刑事訴訟法第455條之1第1項、第3項、第368條
、第369條第1項前段、第364條、第373條，刑法第38條之1第1項
前段、第3項，判決如主文。
本案經檢察官詹于槿提起公訴，檢察官吳昭瑩到庭執行職務。
中　　華　　民　　國　　111 　年　　10　　月　　18　　日
                  刑事第八庭  審判長法  官  楊廼伶
　　　　             　　　　　     法  官  葛名翔
　　　　　　　　　                  法  官  李東益
以上正本證明與原本無異。
不得上訴。
                                    書記官  林盈均
中　　華　　民　　國　　111 　年　　10　　月　　20　　日
附錄本案論罪科刑法條全文：
中華民國刑法第336條
對於公務上或因公益所持有之物，犯前條第1項之罪者，處1年以
上7年以下有期徒刑，得併科15萬元以下罰金。
對於業務上所持有之物，犯前條第1項之罪者，處6月以上5年以
下有期徒刑，得併科9萬元以下罰金。
前二項之未遂犯罰之。
附件：
臺灣士林地方法院刑事簡易判決
111年度審簡字第85號
公　訴　人　臺灣士林地方檢察署檢察官
被　　　告　魏林忠　男　民國00年00月00日生
　　　　　　　　　　身分證統一編號：Z000000000號
　　　　　　　　　　籍設臺北○○○○○○○○○       
                    現居臺北市○○區○○路0段00巷00弄0號
                    3樓
上列被告因侵占案件，經檢察官提起公訴（110 年度偵緝字第12
17號），被告於本院準備程序時自白犯罪（110 年度審易字第17
41號），本院合議庭認宜以簡易判決處刑，裁定由受命法官獨任
逕以簡易判決處刑如下：
    主  文
魏林忠犯業務侵占罪，累犯，處有期徒刑陸月，如易科罰金，以
新臺幣壹仟元折算壹日。
未扣案之犯罪所得新臺幣參萬捌仟貳佰元沒收，於全部或一部不
能沒收或不宜執行沒收時，追徵其價額。
    事實及理由
一、本案犯罪事實及證據，除均引用檢察官起訴書之記載（如附
    件）外，另更正及補充如下：
　㈠事實部分：起訴書犯罪事實欄前科部分更正為「魏林忠前①
    因非法由自動付款設備詐欺取財、施用第二級毒品、侵占遺
    失物等案件，經本院以106年度審易字第3070號判決分別判
    處有期徒刑4月、3月、6月、併科罰金新臺幣（下同）3,000
    元、3,000元，應執行有期徒刑1年，併科罰金5,000元確定
    ；②因施用第二級毒品案件，經臺灣新北地方法院以107年度
    簡字第7120號判決判處有期徒刑5月確定；③因持有第二級毒
    品案件，經臺灣臺北地方法院以107年度簡字第2990號判決
    判處拘役30日確定。上開①、②案有期徒刑部分接續執行，於
    108年10月4日縮短刑期假釋出監，待於同日入監接續執行上
    開③案拘役30日及①案罰金刑易服勞役5日後，於108年11月7
    日執行完畢出監並付保護管束，迄109年1月18日保護管束期
    滿，上開有期徒刑部分之假釋未經撤銷，視為執行完畢」。
　㈡證據部分：補充被告魏林忠於本院民國111年1月19日準備程
    序時所為之自白。
二、論罪科刑
  ㈠核被告魏林忠所為，係犯刑法第336條第2項之業務侵占罪。
  ㈡被告於起訴書犯罪事實欄所示期間內所為多次業務侵占行為
    ，係於密切接近之時間所實施，犯罪手法相同，侵害同一法
    益，各行為之獨立性極為薄弱，依一般社會健全觀念，在時
    間差距上，難以強行分開，在刑法評價上，應以視為數個舉
    動之接續施行，而合為包括之一行為予以評價，較為合理，
    應僅論以接續犯之實質上一罪。
  ㈢被告有如上述所載前案科刑及執行情形，有臺灣高等法院被
    告前案紀錄表在卷可憑，是其受有期徒刑之執行完畢後，5
    年內故意再犯本件有期徒刑以上之罪，為累犯。經審酌前案
    構成累犯事由之罪係毒品、侵占遺失物及非法由自動付款設
    備詐欺取財等案件，與本案業務侵占犯行之犯罪手段、動機
    均屬有別，難認被告就本案犯行具有特別惡性或刑罰反應力
    顯然薄弱之情，參酌司法院釋字第775號解釋意旨，本院認
    尚無加重其法定最低度刑之必要，爰僅加重其法定最高度刑
    ，以符罪刑相當原則及比例原則。
　㈣爰審酌被告身為超商員工，未能謹守分際，反昧於貪念，圖
    一己之私，違背其與全家超商湖捷門市負責人即告訴人王瑞
    麟間之信賴關係，利用收銀職務之便侵占業務上所持有之現
    金財物，致生損害於告訴人，所為實應非難。惟念被告犯後
    坦承犯行，於偵查中已償還部分款項新臺幣（下同）1,800
    元，然迄未賠償剩餘侵占款項，兼衡其犯罪動機、手段、所
    生危害，暨被告自陳高職畢業之教育智識程度、未婚、目前
    從事餐飲業，月薪約2 萬5,000元至2 萬7,000元之家庭生活
    經濟狀況等一切情狀，量處如主文所示之刑，並諭知易科罰
    金之折算標準。　　
三、沒收
  ㈠按犯罪所得，屬於犯罪行為人者，沒收之；於全部或一部不
    能沒收或不宜執行沒收時，追徵其價額；犯罪所得已實際合
    法發還被害人者，不予宣告沒收或追徵，刑法第38條之1 第
    1 項前段、第3 項、第5 項分別定有明文。次按修正後刑法
    第38條之2 第2 項規定之立法理由說明為符合比例原則，兼
    顧訴訟經濟，爰參考德國刑法及德國刑事訴訟法之規定，增
    訂過苛調節條款，於宣告沒收或追徵於個案運用有過苛之虞
    、欠缺刑法上之重要性或犯罪所得價值低微之情形，得不予
    宣告沒收或追徵，以節省法院不必要之勞費，並調節沒收之
    嚴苛性。
  ㈡被告魏林忠侵占所得款項共計4萬元，屬其犯罪所得，本均應
    依法宣告沒收、追徵，惟被告已償還告訴人王瑞麟其中1,80
    0元，業如前述，此部分與實際發還被害人具同一效果，故
    認若再予宣告沒收，將有過苛之虞，是參酌刑法第38條之1
    第5項所揭示「優先保障被害人因犯罪所生之求償權」之意
    旨，暨同法第38條之2第2項避免過苛之立法精神，本院認就
    被告已償還之1800元，並無再予宣告沒收之必要，僅就所餘
    3萬8,200元款項，依刑法第38條之1第1項前段、第3項之規
    定宣告沒收，並於全部或一部不能沒收或不宜執行沒收時，
    追徵其價額。
四、依刑事訴訟法第449條第2項、第3項、第454條第2項、第450
    條第1項，刑法第336條第2項、第47條第1項、第41條第1項
    前段、第38條之1第1項前段、第3項，刑法施行法第1條之1 
    第1項，逕以簡易判決處刑如主文。
五、如不服本判決，得自收受送達之翌日起20日內向本院提出上
    訴狀，上訴於本院第二審合議庭（須附繕本）。
本案經檢察官詹于槿提起公訴，檢察官周禹境到庭執行職務。
中　　華　　民　　國　　111 　年　　3 　　月　　28　　日
                  刑事第九庭法  官  蘇怡文
以上正本證明與原本無異。
因疫情而遲誤不變期間，得向法院聲請回復原狀。
                            書記官  林孟君  
中　　華　　民　　國　　111 　年　　3 　　月　　28　　日
附錄本案論罪科刑法條全文：
中華民國刑法第336條
對於公務上或因公益所持有之物，犯前條第一項之罪者，處1 年
以上7 年以下有期徒刑，得併科15五萬元以下罰金。
對於業務上所持有之物，犯前條第1 項之罪者，處6 月以上5 年
以下有期徒刑，得併科9 萬元以下罰金。
前二項之未遂犯罰之。

附件：
臺灣士林地方檢察署檢察官起訴書
                                   110年度偵緝字第1217號
　　被　　　告　魏林忠　男　46歲（民國00年00月00日生）
　　　　　　　　　　　　住○○市○○區○○○路0段00號3樓
　　　　　　　　　　　　居臺北市○○區○○路0段00巷00弄0
　　　　　　　　　　　　　號3樓
　　　　　　　　　　　　國民身分證統一編號：Z000000000號
上列被告因侵占案件，已經偵查終結，認應提起公訴，茲將犯罪
事實及證據並所犯法條分敘如下：
　　　　犯罪事實
一、魏林忠前因詐欺等案件，經臺灣士林地方法院以106年度審
    易字第3070號判決處應執行有期徒刑1年確定，於民國108年
    8月4日執行完畢。猶不知悔改，其於109年7月初起，擔任全
    家超商湖捷門市（臺北市○○區○○路0段000號1樓）收銀員，
    為從事業務之人，詎其意圖為自己不法之所有，基於業務侵
    占之犯意，於109年7月26日上午6時至下午2時間，陸續利用
    處理業務之機會，侵占店內收銀機內款項共計新臺幣（下同
    ）4萬元（已償還王瑞麟1,800元），並儲值在其所有九洲娛
    樂城線上賭博網站之遊戲帳號。嗣於同日下午7時許，經該
    門市負責人王瑞麟對帳後，始悉上情。
二、案經王瑞麟訴由臺北市政府警察局內湖分局報告偵辦。
　　　　證據並所犯法條
一、證據清單及待證事實：
編號 證據名稱 待證事實 1 被告魏林忠於警詢及偵查中之供述 坦承於上揭時地，未經告訴人王瑞麟同意，侵占店內款項共計4萬元挪為私用之事實。惟辯稱：後續老闆同意變成借貸云云。 2 證人即告訴人王瑞麟於警詢及偵查中之證述 證明其於109年7月26日下午7時許，發現店內現金短少4萬元，嗣確認為被告侵占，並要求被告簽署切結書、本票，後續被告僅償還1,800元之事實。 3 切結書、本票影本 證明被告坦承其於上揭時地，擅自侵占店內現金4萬元之事實。 
二、核被告魏林忠所為，係犯刑法第336條第2項之業務侵占罪嫌
    。又被告前曾受如犯罪事實欄所載之有期徒刑執行完畢，有
    本署刑案資料查註紀錄表在卷可參，其於5年內故意再犯本
    件有期徒刑以上之罪，為累犯，請審酌是否依刑法第47條第
    1項規定及司法院釋字第775號解釋意旨，加重其刑。被告數
    次領取款項之行為，係基於單一之決意，侵害同一法益，各
    行為之獨立性極為薄弱，依一般社會健全觀念，難以強行分
    開，在刑法評價上，應視為述個舉動之接續施行，合為包括
    之一行為予以評價，屬接續犯，而為包括之一罪。至未扣案
    之被告本案侵占款項新臺幣（下同）4萬元，為被告犯罪所
    得，扣除已償還告訴人1,800元，尚餘3萬8,200元，請依刑
    法第38條之1第1項前段及第3項宣告沒收，並宣告如於全部
    或一部不能沒收或不宜執行沒收時，追徵其價額。
三、依刑事訴訟法第251條第1項提起公訴。
　　此　致
臺灣士林地方法院
中　　華　　民　　國　 110　　年　　11　　月　　21　　日
　　　　　　　　　　　　　檢　察　官  詹于槿
本件正本證明與原本無異
中　　華　　民　　國　 110　　年　　12 　　月　  2    日
　　　　　　　　　　      書　記　官  羅明柔
所犯法條　　
中華民國刑法第336條
對於公務上或因公益所持有之物，犯前條第 1 項之罪者，處 1
年以上 7 年以下有期徒刑，得併科 5 千元以下罰金。
對於業務上所持有之物，犯前條第 1 項之罪者，處 6 月以上
5 年以下有期徒刑，得併科 3 千元以下罰金。
前二項之未遂犯罰之。